臺灣高雄地方法院刑事判決　　　　　　 94年度簡上字第397號
上　訴　人　臺灣高雄地方法院檢察署檢察官
被　　　告　甲○○
指定辯護人　乙○公設辯護人戊○○
上列上訴人因被告偽造文書等案件，不服乙○高雄簡易庭中華民
國九十四年五月十八日九十四年度簡字第二七六一號第一審簡易
判決（聲請簡易判決處刑案號：臺灣高雄地方法院檢察署九十四
年度偵字第七六七二號），提起上訴，乙○管轄之第二審合議庭
自為第一審判決如下：
    主  文
原判決撤銷。
甲○○意圖供行使之用，而偽造有價證券，累犯，處有期徒刑壹
年捌月，租車契約書上所偽造之「林東茂」署名、指印各貳枚，
發票日為民國九十三年十一月十二日、面額為新台幣捌拾萬元、
發票人為丙○○及「林東茂」、票號為ＴＨ0000000號之
本票壹紙以「林東茂」為發票人部分均沒收之。又意圖為自己不
法之所有，而侵占自己持有他人之物，累犯，處有期徒刑肆月。
應執行有期徒刑壹年拾月，租車契約書上所偽造之「林東茂」署
名、指印各貳枚，發票日為民國九十三年十一月十二日、面額為
新台幣捌拾萬元、發票人為丙○○及「林東茂」、票號為ＴＨ0
000000號之本票壹紙以「林東茂」為發票人部分均沒收之
。
    事  實
一、甲○○曾於民國八十九年間，因竊盜、詐欺等案件，經乙○
    分別以八十八年度易字第一二二二號、八十九年度易字第五
    五號判處有期徒刑五月、緩刑三年（緩刑業經撤銷）及有期
    徒刑八月確定，合併定應執行刑為有期徒刑十一月，並於九
    十年十月二十一日執行完畢出監。詎仍不知悔改，於九十三
    年十一月間，因涉犯詐欺案件遭到通緝，為掩飾行藏，遂對
    外佯稱自己姓名為「林東茂」，並於同年月十二日，與不知
    其真實真份之丙○○相偕至高雄市前鎮區○○○路「鉅商國
    際有限公司」（下稱鉅商公司），慫恿丙○○出面承租汽車
    供其代步，丙○○即出面擔任承租人，並由甲○○擔任連帶
    保證人，向鉅商公司承租車牌號碼六六五一—ＪＰ號自用小
    客車，約定租期為一天，租金新台幣（下同）二千元。甲○
    ○遂在租車契約書上連帶保證人欄內偽造「林東茂」之署名
    、指印各二枚，表示「林東茂」同意擔任連帶保證人向鉅商
    公司承租上開自小客車之意思，另為擔保會如期返還前開車
    輛，在發票日為九十三年十一月十二日、面額為八十萬元、
    票號為ＴＨ0000000號之本票一紙上發票人欄內偽造
    「林東茂」之署名、指印各一枚後，將上開租車契約書、本
    票交付予鉅商公司而行使之，足生損害於丙○○及鉅商公司
    。甲○○取得上開車輛後，竟另行起意，意圖為自己不法之
    所有，於翌日租期屆滿時未依約歸還上開車輛，而將該車侵
    占入己，並避不見面。嗣丙○○察覺有異，追查後始悉上情
    。
二、案經丙○○訴請臺灣高雄地方法院檢察署檢察官偵查後聲請
    簡易判決處刑。
    理  由
一、上揭犯罪事實，業據被告甲○○於乙○審理時坦承不諱，核
    與告訴人丙○○於乙○審理時到庭指訴之情節相符，並有租
    車契約書、本票、行車執照各一紙附卷可稽，足認被告前開
    自白與事實相符，本件事證明確，其犯行堪予認定。
二、核被告所為，係犯刑法第二百零一條第一項偽造有價證券罪
    、第二百十六條、第二百十條行使偽造私文書罪及同法第三
    百三十五條第一項普通侵占罪。被告前揭在租車契約書、本
    票上偽造「林東茂」署名、指印之行為，分別屬偽造私文書
    （租車契約書）、偽造有價證券（本票）犯行之一部，應為
    偽造私文書、偽造有價證券之犯行所吸收，又其偽造私文書
    、有價證券後均持以行使，偽造私文書之低度行為為行使之
    高度行為所吸收，而行使偽造有價證券之行為，應為較重之
    偽造有價證券行為所吸收，均不另論罪。被告係以一行為同
    時偽造私文書、有價證券並行使之，觸犯構成要件不同之罪
    名，為想像競合犯，應從一重之偽造有價證券罪論處。其所
    犯偽造有價證券罪及普通侵占罪二罪間，犯意各別，罪名不
    同，應分論併罰。查被告曾於八十九年間，因竊盜、詐欺等
    案件，經乙○分別以八十八年度易字第一二二二號、八十九
    年度易字第五五號判處有期徒刑五月、緩刑三年（緩刑業經
    撤銷）及有期徒刑八月確定，合併定應執行刑為有期徒刑十
    一月，並於九十年十月二十一日執行完畢出監，有臺灣高等
    法院被告前案紀錄表一份在卷可參，其於有期徒行執行完畢
    後，五年內再犯本件偽造有價證券、普通侵占等有期徒刑以
    上之罪，為累犯，均應依刑法第四十七條規定加重其刑。另
    刑法第二百零一條第一項偽造有價證券罪之法定最低本刑為
    三年以上有期徒刑，考其立法意旨在維護市場秩序，保障交
    易信用，但本件被告之所以偽造「林東茂」名義之本票一紙
    ，係因其以「林東茂」名義擔任連帶保證人向鉅商公司租車
    ，鉅商公司要求被告、告訴人須共同簽發本票一紙以供擔保
    ，被告一時思慮不周，致罹刑章，因其偽造之本票未在市面
    流通，犯罪被害之人僅告訴人及鉅商公司，對於市場金融秩
    序危害尚低，核與一般偽造票據行使之惡性犯行有間，乙○
    認如處被告法定最低度刑責，仍嫌過重，客觀上足以引起一
    般之同情，故被告偽造有價證券犯行酌依刑法第五十九條規
    定減輕其刑，並依同法第七十一條第一項規定先加後減之。
    又本件被告關於偽造有價證券部分之犯行雖未據公訴人起訴
    ，然該部分犯行與經起訴之行使偽造私文書罪有想像競合犯
    之裁判上一罪關係，已如前述，乙○自應併予審理，且因此
    僅為審理範圍之擴張，自無庸依刑事訴訟法第三百條規定變
    更法條，附此敘明。
三、原審以被告犯罪事證明確，予以論罪科刑，固非無見，惟原
    審僅就被告行使偽造私文書罪、普通侵占罪部分予以論罪科
    刑，漏未論及與上揭行使偽造私文書犯行有裁判上一罪關係
    之偽造有價證券犯行，復未將前開本票以「林東茂」為發票
    人部分予以宣告沒收，均有未洽；又被告係於取得前開車輛
    後始另行起意侵占，其行使偽造私文書與侵占二罪間，並無
    方法目的之牽連關係，原審依刑法第五十五條規定論以牽連
    犯，並從一重處斷，亦有未洽。故檢察官以原審漏未論及被
    告上開偽造有價證券部分之犯行為由提起上訴，指摘原判決
    不當，為有理由，自應由乙○將原判決撤銷改判。爰審酌被
    告為躲避追緝而自稱「林東茂」，因想租車代步，竟以「林
    東茂」之名義擔任連帶保證人向鉅商公司租車，並在租車契
    約書、本票上偽造「林東茂」之署名、指印，取得上開車輛
    後復起意侵占入己，對告訴人、鉅商公司造成損害非輕，且
    迄未與告訴人達成和解，賠償告訴人所受損害，惟念其犯後
    坦承犯行，態度尚可，及其犯罪之動機、目的、手段等一切
    情狀，分別量處如主文第二項所示之刑，並定應執行之刑。
四、按票據之偽造或票據上簽名之偽造，不影響於真正簽名之效
    力，票據法第十五條定有明文。若二人以上為共同發票人之
    本票，其中一人為發票人部分係屬偽造，則其他發票人之簽
    名既為真正，其為發票人部分則仍屬有效之票據，不在應依
    法沒收之列（最高法院八十四年台上字第一五五○號判例意
    旨參照）。經查，本件本票係由告訴人、「林東茂」（即被
    告）共同簽發，有本票一紙附卷可考，揆諸前揭判例意旨，
    告訴人為發票人之簽名既為真正，該部分自不在應依法沒收
    之列。從而，本件發票日為九十三年十一月十二日、面額為
    八十萬元、發票人為丙○○及「林東茂」、票號為ＴＨ00
    00000號之本票一紙以「林東茂」為發票人部分，為偽
    造之有價證券，不問屬被告與否，均應依刑法第二百零五條
    之規定宣告沒收。至鉅商公司持有之租車契約書上連帶保證
    人欄內，由被告偽造之「林東茂」署名、指印各二枚，應依
    刑法第二百十九條之規定，不問屬於被告與否，均宣告沒收
    。
五、又按檢察官聲請以簡易判決處刑之案件，經法院認為有第四
    百五十一條之一第四項但書之情形者，應適用通常訴訟程序
    審判之，刑事訴訟法第四百五十二條定有明文。本件被告係
    犯偽造有價證券及普通侵占罪，且為累犯，經乙○分別判處
    有期徒刑一年八月、四月，應執行有期徒刑一年十月，不得
    宣告緩刑或易科罰金，是本件被告所犯之罪不合於刑事訴訟
    法第四百四十九條所定得以簡易判決處刑之要件，而有刑事
    訴訟法第四百五十一條之一第四項但書第一款之情形，依前
    揭說明，應由乙○合議庭逕依通常程序審理後，自為第一審
    判決，檢察官或被告如不服本判決，仍得於法定上訴期間內
    ，向管轄之第二審法院提起上訴，併予敘明。
據上論斷，應依刑事訴訟法第四百五十五條之一第一項、第三項
、第四百五十二條、第四百五十一條之一第四項但書第一款、第
三百六十九條第一項前段、第三百六十四條、第二百九十九條第
一項前段，刑法第二百零一條第一項、第二百十六條、第二百十
條、第三百三十五條第一項、第五十五條、第四十七條、第五十
九條、第二百零五條、第二百十九條、第五十一條第五款，罰金
罰鍰提高標準條例第一條前段，判決如主文。
本案經檢察官丁○○到庭執行職務。
中　　華　　民　　國　　94　　年　　8 　　月　　11　　日
                  刑事第六庭    審判長法　官  蔡國卿
                                      法　官  陳君杰
                                      法  官  楊筑婷
以上正本證明與原本無異。
如不服本判決，應於收受送達後10日內向乙○提出上訴書狀。
中　　華　　民　　國　　94　　年　　8 　　月　　12　　日
　　　　　　　　　　　　　　　        書記官  林雯琪
附錄本案論罪科刑法條：
中華民國刑法第二百零一條第一項
意圖供行使之用，而偽造、變造公債票、公司股票或其他有價證
券者，處三年以上十年以下有期徒刑，得併科三千元以下罰金。
中華民國刑法第二百十條
偽造、變造私文書，足以生損害於公眾或他人者，處五年以下有
期徒刑。
中華民國刑法第二百十六條
行使第二百十條至第二百十五條之文書者，依偽造、變造文書或
登載不實事項或使登載不實事項之規定處斷。
中華民國刑法第三百三十五條第一項
意圖為自己或第三人不法之所有，而侵占自己持有他人之物者，
處五年以下有期徒刑、拘役或科或併科一千元以下罰金。
